臺灣高等法院民事判決
                                    111年度重上字第531號
上  訴  人  張致銘    
訴訟代理人  彭首席律師
複 代理 人  張奕靖律師
被 上訴 人  宏富開發股份有限公司
法定代理人  張詠凱  
訴訟代理人  洪大明律師
複 代理 人  吳昀臻律師
上列當事人間請求履行契約等事件，上訴人對於中華民國111年4
月22日臺灣新竹地方法院第一審判決（111年度重訴字第11號）
提起上訴，本院於111年11月15日言詞辯論終結，判決如下：
    主      文
上訴駁回。
第二審訴訟費用由上訴人負擔。
　　事實及理由
按不變更訴訟標的，而補充或更正事實上或法律上之陳述者，
  非為訴之變更或追加，民事訴訟法第256條定有明文。本件上
  訴人於原審主張伊於民國109年2月6日與被上訴人簽立房屋訂
  購單（下稱系爭訂購單），向其購買「寶睿第苑」建案（下稱
  系爭預售案）A2棟3樓預售房屋乙戶（含B3層第126、127號平
  面停車位）及其基地應有部分（下合稱系爭房地，分稱系爭房
  屋、車位或土地），嗣因被上訴人預示拒絕給付，而有對其預
  為請求給付之必要；否則被上訴人前述行為亦構成毀約，致伊
  受有喪失期待利益（即轉售所生價差）之損失，被上訴人亦應
  如數賠償等情，先位依民事訴訟法第246條規定及系爭訂購單
  之約定，請求被上訴人於系爭房屋（含車位）取得使用執照後
　，將系爭房地所有權移轉登記予上訴人；備位依債務不履行之
  法律關係，請求被上訴人給付新臺幣（下同）636萬元，及加
  計自起訴狀繕本送達翌日起算之法定遲延利息。嗣於本院第二
  審程序中，更正其先位請求內容為：被上訴人應於系爭房屋(
  含車位)取得使用執照並辦畢第1次登記後，將系爭房地所有權
  移轉登記予上訴人，核屬補充或更正法律上之陳述，並未變更
  訴訟標的，應予准許。
上訴人主張：伊於109年2月6日與被上訴人簽立系爭訂購單，向
  其購買系爭預售案之系爭房地，並已付款109萬元。嗣兩造因
  系爭房地之總價發生爭議，伊提起前案訴訟請求確認兩造於前
  述時間就系爭房地以總價金1,354萬元之買賣關係存在（案列
  ：原法院109年度訴字第266號，下稱前案)，嗣該案雖以判決
  駁回伊之請求確定，惟於理由中認定兩造就系爭房地總價款之
  真意為1,494萬元。故兩造已就前述買賣標的及價金等要素互
  相意思表示達成合致而成立本約，詎被上訴人事後又以市場行
  情改變、原物料上漲為由，要求伊重新簽約、加價購買遭拒後
  ，竟將前述已付價金逕向法院辦理提存，而預示拒絕給付。伊
  於110年10月5日發函催告上訴人履約未果，有提起將來給付之
  訴，請求其預為給付之必要；否則，被上訴人除有前述提存等
  行為外，嗣更將系爭房地另行出售（預售）他人，斷然預示拒
  絕給付，伊已對被上訴人主張解除兩造間之買賣本約，被上訴
  人亦應賠償伊已將系爭房地以總價2,130萬元出售訴外人即伊
  父張瑞生所生之價差損失636萬元（下稱系爭轉售價差損失）
  等情，爰先位依系爭訂購單之約定及民事訴訟法第246條規定
  ，求為命被上訴人於系爭房屋（含車位）取得使用執照並辦畢
  第1次登記後，將系爭房地所有權移轉登記予上訴人；備位依
  民法第229條、第231條、第254條、第260條等規定，求為被上
  訴人給付636萬元，並加計自起訴狀繕本送達翌日起算法定遲
  延利息之判決（原審為上訴人敗訴之判決，上訴人不服，提起
  上訴）。上訴聲明：㈠原判決廢棄。㈡先位部分：被上訴人應於
  系爭房屋(含車位)取得使用執照並辦畢第1次登記後，將系爭
  房地所有權移轉登記予上訴人。㈢備位部分：被上訴人應給付
  上訴人636萬元，及自起訴狀繕本送達翌日起至清償日止，按
  年息5%計算之利息。㈣願供擔保請准宣告假執行。
被上訴人則以：兩造固就系爭房地簽立系爭訂購單，惟因總價
  欄位之阿拉伯數字有誤載，雙方未達成合意。伊於109年2月19
  日通知上訴人於同年月26日前來簽約，否則視為放棄以1,524
  萬元購買系爭房地之權利；復於前案訴訟中提出以1,494萬元
  出售系爭房地之和解條件（要約），遭被上訴人拒絕，故兩造
  始終未就本件買賣總價達成合致，尚未成立契約；縱認成立契
  約，系爭訂購單性質乃為預約，兩造已於特約條款中約明應另
  行簽約及買賣條件以雙方所訂房地買賣契約（即本約）為準。
  是兩造迄未簽訂本約，上訴人無從逕請求伊於取得使用執照並
  辦畢房屋第1次登記後移轉系爭房地所有權，否則其價金並未
  全部付清，伊亦得行使同時履行抗辯，拒絕給付。又兩造既未
  成立買賣本約，伊自不負該項契約之債務不履行責任，上訴人
  與其父間所為之買賣應屬虛妄，亦難認上訴人確實受有系爭轉
  售價差損失等語，資為抗辯。答辯聲明：㈠上訴駁回。㈡如受不
  利判決，願供擔保請准宣告免為假執行。
查兩造前於109年1月31日就系爭建案之A2棟10樓房屋（含B3層1
  26號平面停車位）及基地應有部分（下合稱10樓房地）簽訂房
  屋訂購單（下稱首次訂購單），上訴人於同日給付定金10萬元
  ，嗣其要求換戶並增購停車位，雙方另就系爭房地於同年2月6
  日簽訂系爭訂購單，上訴人並於同年月11日匯款99萬元至被上
  訴人帳戶，合計109萬元。嗣兩造對系爭房地總價究為1,354萬
  元或1,524萬元發生爭議，被上訴人於109年2月19日通知上訴
  人應於同年月26日前來簽約，否則視為放棄以1,524萬元購買
  系爭房地之權利；復於同年3月3日通知上訴人於7日內領回前
  述款項未果，已於同年5月7日向臺灣苗栗地方法院辦理提存。
  另上訴人則於109年3月20日提起前案訴訟，請求確認兩造於前
  述時間就系爭房地以總價金1,354萬元之買賣關係存在，嗣經
  該案以判決駁回上訴人之起訴，並於理由中認定兩造就系爭房
  地總價款真意為1,494萬元，兩造均未對該判決聲明不服，已
  告確定等事實，乃為兩造所不爭執，且有卷附首次訂購單、系
  爭訂購單、匯款單、前案判決、被上訴人於109年2月15日至3
  月3日所發通知函及存證信函暨回執、臺灣苗栗地方法院110年
  度存字第117號提存書可稽（見原審卷第15至23、71至75、103
  至115、199頁），並經本院調閱前案卷宗核閱無訛。
上訴人主張：兩造已就系爭房地及價金（即1,494萬元）等買賣
  契約要素達成合致而成立本約，被上訴人事後藉故要求伊重新
  簽約並加價購買，遭拒後竟逕將伊已付款項向法院辦理提存，
  而預示拒絕給付，且經伊定期催告仍拒絕履行，而有提起將來
  給付之訴，先位請求其預為給付（即履行系爭房地所有權移轉
  義務）之必要；否則，被上訴人除有前述提存等行為外，嗣更
  將系爭房地另行出售（預售）他人，斷然預示拒絕給付，伊已
  對被上訴人主張解除兩造間之買賣本約，亦得備位依給付遲延
  及債務不履行之法律關係，請求其賠償系爭轉售價差損失等情
  ，為被上訴人所否認，並以前揭情詞置辯。爰審認如次：
㈠關於先位部分：　
⒈查兩造於109年1月間先就10樓房地簽訂房屋首次訂購單，上訴
  人於同日給付定金10萬元，嗣因其要求換戶及增購停車位，雙
  方另於同年2月6日就系爭房地簽訂系爭訂購單，業如前述。而
  系爭訂購單雖已明載其買賣標的為系爭房地，但買賣總價之國
  字大寫加總為1,494萬元、阿拉伯數字則為1,354（萬元），致
  其文字與號碼二者所為之表示不合，被上訴人於前案最後言詞
  辯論期日已表明不再爭執系爭訂購單總價款為1,494萬元（見
  前案卷第127頁），且依民法第4條規定前述文字與號碼表示不
  合之情形，亦應以文字為準，足認該阿拉伯數字之記載純屬誤
  繕，自應認兩造就系爭房地之買賣總價為1,494萬元乙節，已
  互相意思表示一致而達成合致，被上訴人抗辯兩造未於系爭訂
  購單中達成前述買賣總價合意云云，並無可採。
⒉惟按，契約有預約與本約之分，兩者異其性質及效力。預約係
  約定將來訂立一定契約（本約）之契約，倘將來係依所訂之契
  約履行而無須另訂本約者，即非預約。且預約權利人僅得請求
  對方履行訂立本約之義務，不得逕依預定之本約內容請求履行
  ，又買賣預約，非不得就標的物及價金之範圍先為擬定，作為
  將來訂立本約之張本，但不能因此即認買賣本約業已成立。而
  當事人訂立之契約，究為本約或係預約，應就當事人之意思定
  之，當事人之意思不明或有爭執時，應通觀契約全體內容是否
  包含契約之要素，及得否依所訂之契約即可履行而無須另訂本
  約等情形定之。又因契約有前述分別，其因當事人由他方受有
  定金，依民法第248條規定，視為成立之契約，究為「本約」
  抑係「預約」，應依其情事解釋當事人之意思定之，尚不得謂
  凡有定金之授受者，即概視為已成立「本約」。
⒊觀諸系爭訂購單雖記載前述買賣標的及總價（至於以數字記載
  之分期方式，因與國字加總之總價不合，且應以國字為準，而
  難認此部分兩造就分期數額部分亦互相意思表示一致），惟有
  關其他買賣條件、履行細節等均付之闕如；並另於「簽約日期
  」、「特約條款」等欄位，依序載明雙方預定於「109年2月14
  日」簽立房地買賣契約，並據此約定「1.交付訂金起□日內簽
  約，並亦付應付之價款，逾期視為放棄權益。2.簽約時，請攜
  帶本『預約』單及身分證影本與印章以憑辦理。3.本『預約』」訂
  購單，於交付訂金後，經雙方簽章後始生效。4.買賣條件以雙
  方所訂『房地買賣契約』為準（下略）。」等語（見原審卷第15
  、103頁），經兩造及應手承辦人員分別於「賣方收款人」、
  「業務經手人」、「買方訂購戶」欄位簽名或用印。足見系爭
  訂購單已揭明其契約性質為預約，及表明該預約於上訴人交付
  訂金（即定金）並經雙方簽章後生效，同時強調兩造應於另行
  約定之日期簽立房地買賣契約（即本約），及買賣內容應以該
  契約所約定之條件為準。是其契約文字業已表示兩造當事人之
  真意，自不得反捨契約文字而更為曲解。從而，上訴人以兩造
  已就前述買賣標的及價金等要素互相意思表示一致，即已成立
  本約云云，顯與前開客觀事證不符，自無足採。
⒋又兩造於簽立系爭訂購單後，因前述買賣總價之文字與號碼不
  符發生爭議，上訴人逕執系爭訂購單提起前案訴訟，迄未請求
  被上訴人與之另行簽立房地買賣契約乙情，乃為上訴人所自承
  （見本院卷第179頁）。縱被上訴人於該案曾就兩造是否存有
  系爭訂購單之買賣契約乙節為肯定之表示（見前案卷第127頁
　），至多僅能認其不否認該項契約之存在而已，惟契約本有本
  約或預約之別，自難以其不否認上情，即認被上訴人於前案已
  自認與上訴人成立買賣本約，況前開契約性質之判斷亦屬法律
  問題，法院並不受當事人主張之拘束，是上訴人另主張被上訴
  人已為前述自認，不得於本案中為相反之主張（即抗辯未成立
  本約）云云，亦無可取。
⒌總上，兩造僅就系爭房地簽立系爭訂購單之預約，被上訴人尚
  不負依本約內容履行之責任，則上訴人主張被上訴人預示拒絕
  給付（即移轉系爭房地所有權），依系爭訂購單及民事訴訟法
  第246條規定，請求被上訴人於系爭房屋（含車位）取得使用
  執照並辦畢第1次登記後，將系爭房地所有權移轉登記予上訴
  人，依前說明，即屬無據。
㈡關於備位部分：
⒈查系爭訂購單為預約性質，兩造迄未訂立房地買賣契約之本約
  ，業如前述。被上訴人於前案審理中已表明願以1,494萬元（
  即系爭訂購單文字加總之總價及被上訴人曾主張之1,524萬元
  減少30萬元之和解條件）繼續履行，未獲上訴人同意，有前案
  筆錄及被上訴人所提書狀可稽（見原審卷第119、121、127、1
  29頁）。嗣上訴人於109年12月間前案判決確定後，雖曾於110
  年3月18日、同年4月7日及同年10月5日發函要求被上訴人履行
  買賣契約，及告知伊應給付相對應之款項若干等情（見原審卷
  第41至43、205、206、209、210頁），惟均未於文中表明請求
  被上訴人履行與伊訂立本約義務之事；且於原審經法官闡明後
  仍一再主張系爭訂購單即為本約（見原審卷第159頁、本院卷
  第70、153頁），並自承其於系爭訂購單簽立後，未曾另請求
  被上訴人與伊簽訂房地買賣契約等語明確（見本院卷第179頁
  ）。則上訴人以被上訴人除有前述提存等行為外，嗣更將系爭
  房地另行出售（預售）他人，斷然預示拒絕給付，伊已對被上
  訴人主張解除兩造間之買賣本約，被上訴人應依給付遲延及債
  務不履行之法律關係，賠償伊之系爭轉售價差損失云云（見本
  院卷第153至154、178頁），已難為上訴人有利之認定。
⒉又預約當事人之一方請求他方訂立本約，係以請求他方履行本
  約為其最終目的，設買賣預約之出賣人，於訂約後已將買賣標
  的物之不動產所有權移轉於第三人，其對於買受人所負移轉所
  有權之義務，已陷於給付不能之狀態，固可認他方得依債務不
  履行相關規定請求損害賠償，賠償範圍包括所受損害及其依預
  約可得預期訂立本約而獲履行之利益。惟系爭房地既仍屬預售
  階段，其房屋尚未完成所有權第1次登記，自難認被上訴人於
  兩造成立前述買賣預約後，已有將該房地所有權移轉於第三人
  之情事，是被上訴人縱與他人另就系爭房地簽訂預定買賣契約
  （見本院卷第121至127頁），亦難認其就兩造間之買賣預約已
  陷於給付不能之狀態。況當事人於本約訂立前，原不得逕依預
  定之本約內容請求履行，他方就此既尚不負給付義務，則上訴
  人於明知兩造尚未簽立本約，其僅支付109萬元價金，且未徵
  得被上訴人同意轉讓系爭訂購單權利（即俗稱之預售屋紅單轉
  讓），雙方復對於系爭訂購單所生契約（即預約）是否繼續履
  行仍有歧見之情況下，另於110年5月20日與其父張瑞生簽立不
  動產買賣契約書，約定將系爭房地以高出原價多達636萬元之
  價格再出售予張瑞生，該項交易縱認屬實，所生差價亦難認係
  上訴人依預約可得預期訂立本約而獲履行之利益。
⒊從而，上訴人以兩造已就系爭房地成立買賣本約，被上訴人預
  示拒絕履行其給付義務，伊已對被上訴人主張解約為由，依給
  付遲延及債務不履行之法律關係，請求被上訴人賠償系爭轉售
  價差損失，核屬無據。
綜上所述，上訴人先位依系爭訂購單之約定及民事訴訟法第246
  條規定，請求被上訴人於系爭房屋（含車位）取得使用執照並
  辦畢第1次登記後，將系爭房地所有權移轉登記予上訴人；備
  位依民法第229條、第231條、第254條、第260條等規定，請求
  被上訴人給付636萬元，及自起訴狀繕本送達翌日起至清償日
  止，按年息5%計算之利息，均為無理由，不應准許。從而原審
  為上訴人敗訴之判決，並無不合。上訴論旨指摘原判決不當，
  求予廢棄改判，為無理由，應駁回其上訴。
本件事證已臻明確，兩造其餘攻擊、防禦及舉證，經核與判決
　結果無影響，爰不逐一論列，附此敘明。
據上論結，本件上訴為無理由，爰判決如主文。
中　　華　　民　　國　　111 　年　　11　　月　　29　　日
                  民事第七庭    
                      審判長法  官  林翠華
                            法  官  許炎灶
                            法  官  黃珮茹
正本係照原本作成。
如不服本判決，應於收受送達後20日內向本院提出上訴書狀，其
未表明上訴理由者，應於提出上訴後20日內向本院補提理由書狀
（均須按他造當事人之人數附繕本）上訴時應提出委任律師或具
有律師資格之人之委任狀；委任有律師資格者，另應附具律師資
格證書及釋明委任人與受任人有民事訴訟法第466條之1第1項但
書或第2項所定關係之釋明文書影本。如委任律師提起上訴者，
應一併繳納上訴審裁判費。
中　　華　　民　　國　　111 　年　　11　　月　　29　　日

  　　　　　　　　　　　　　書記官  黃文儀